臺灣高雄地方法院刑事判決　　　　　　100年度簡上字第258號
上　訴　人
即　被　告　馮天人
上列被告因恐嚇案件，不服本院中華民國100 年4 月12日100 年
度簡字第708 號第一審簡易判決（聲請簡易判決處刑書案號：99
年度偵字第35405 號），提起上訴，本院管轄之第二審合議庭判
決如下：
    主  文
原判決撤銷。
馮天人犯恐嚇危害安全罪，處有期徒刑貳月，如易科罰金，以新
臺幣壹仟元折算壹日。
    事  實
一、馮天人因受朱宏偉之託處理鄭智仁與朱宏偉間之金錢糾紛，
    於民國99年6 月9 日下午3 時43分許，接獲鄭智仁之前妻葉
    崴坽（聲請簡易判決處刑書誤載為「葉崴玲」）以其使用之
    門號0000000000號行動電話撥打馮天人使用之0000000000號
    電話時，竟基於恐嚇危害安全之犯意，在通話中向葉崴坽恫
    稱：「他（指鄭智仁）擺明要把妳害死嘛，那10萬元是要談
    什麼呢，太扯了嘛…我把事情跟你講了，妳要有心理準備…
    反正他一定要倒大霉的…他的下場大概不久就可以知道了」
    等語；復於同日晚上10時許，馮天人在高雄市○○街葉崴坽
    住處之社區大門口旁，與葉崴坽及其母葉張絹誼（聲請簡易
    判決處刑書誤載為「葉張絹」）洽談時，接續向葉崴坽恫稱
    ：「本來今天我跟上面反映要不要把她（指葉崴坽）帶走，
    …後來我就說不要…我不會做壞事，別人的意思我就不知道
    了，…鄭智仁有拍胸脯保證說要處理，拖了10天，出來處理
    說要以10萬看要不要，意思意思，我說你是把我當瘋子啊…
    大家輸贏而己，…他（指鄭智仁）的死活我不管，…我們有
    人對你的房子有興趣」等語，以將加害生命、身體、自由、
    財產之事恐嚇葉崴坽，使葉崴玲心生畏懼，致生危害於安全
    。
二、案經葉崴玲訴由臺灣高雄地方法院檢察署檢察官偵查後聲請
    簡易判決處刑。
    理  由
壹、程序方面（證據能力之判斷）：
一、上訴人即被告馮天人於偵查中陳述之證據能力：
  (一)按「訊問被告，應全程連續錄音；必要時，並應全程連續錄
    影。但有急迫情況且經記明筆錄者，不在此限。筆錄內所載
    之被告陳述與錄音或錄影之內容不符者，除有前項但書情形
    外，其不符之部分，不得作為證據。」，刑事訴訟法第100
    條之1 第1 項、第2 項定有明文。考其立法目的，在於建立
    訊問筆錄之公信力，並擔保訊問程序之合法正當；亦即在於
    擔保犯罪嫌疑人對於訊問之陳述，係出於自由意思及筆錄所
    載內容與陳述相符。如果犯罪嫌疑人之自白，係基於自由意
    思而非出於不正之方法，且其自由之陳述與事實相符，即具
    有證據能力。
  (二)查本案偵查檢察官於99年10月21日14時32分許行偵查程序，
    訊問被告馮天人之過程，業經全程連續錄影，訊問筆錄記載
    內容無誤，業經本院於100 年7 月7 日當庭勘驗屬實，並有
    本院勘驗筆錄1 份（見本院100 年度簡上字第258 號卷《下
    稱本院簡上字卷》第50至58頁）、99年10月21日檢察官訊問
    筆錄1 份（見臺灣高雄地方法院檢察署檢察官99年度他字第
    4129號偵查卷《下稱偵1 卷》第36至37頁）在卷可稽。該次
    檢察官訊問被告之過程，查無不法取供之情形，且該訊問筆
    錄內所載被告之陳述與錄影內容相符，自得採為證據。被告
    於100 年6 月23日本院準備程序時，辯稱其偵訊筆錄記載不
    實云云（見本院簡上字卷第41頁），洵屬無據。
二、證人即告訴人葉崴坽於偵查中證述之證據能力：
  (一)次按證人應命具結，但有下列情形之一者，不得令其具結：
    1.未滿16歲者。2.因精神障礙，不解具結意義及效果者；證
    人依法應具結而未具結者，其證言，不得作為證據，刑事訴
    訟法第186 條第1 項、第158 條之3 定有明文。
  (二)查證人即告訴人葉崴坽於偵查中之陳述，經遍查本件偵查卷
    宗（見偵1 卷及臺灣高雄地方法院檢察署99年度偵字第3540
    4 號偵查卷宗《下稱偵2 卷》），均無結文在卷，顯未具結
    ，且證人葉崴坽不具刑事訴訟法第186  條第1 項但書所列2
    款不得令其具結之情形，則依上開規定，應認證人葉崴坽於
    偵查中之陳述無證據能力。
三、告訴人提出之錄音光碟、檢察事務官勘驗筆錄之證據能力：
  (一)查告訴人所提出之錄音光碟，業經本院於100 年7 月14日，
    當庭勘驗其錄音光碟檔案內容，並作成錄音譯文（見本院簡
    上字卷第75至100 頁），內容確係錄製被告與告訴人、告訴
    人之母間對話之錄音紀錄，包含被告涉及上揭恐嚇犯行之言
    詞，且該等錄音檔案均係對話過程之連續錄音，被告復無法
    證明該等錄音檔案有偽造之情形，堪信告訴人提出之錄音光
    碟為真實，自有證據能力。被告於本院準備程序時辯稱：有
    關告訴人所提出之錄音光碟內容係經過擷取，非完整內容云
    云，尚屬無據，且縱認被告所述非虛，惟此亦屬證明力之範
    疇，與證據能力不同。
  (二)再按，被告以外之人於審判外之言詞或書面陳述，除法律有
    規定者外，不得作為證據，刑事訴訟法第159 條第1 項定有
    明文。又勘驗為法院或檢察官，因調查證據及犯罪情形，所
    為之檢驗處分，勘驗於審判中由法院，偵查中由檢察官實施
    之，此觀刑事訴訟法第212 條之規定甚明。而依現行刑事訴
    訟法規定，檢察事務官固得逮捕、拘提、訊問犯罪嫌疑人及
    被告，並執行搜索、扣押，或承檢察官之命相驗，調查犯罪
    情形及蒐集證據，並提出報告，惟並無實施勘驗之權限，故
    檢察事務官所為之勘驗，非屬法定之勘驗，其勘驗後所製作
    之勘驗筆錄，亦難認係刑事訴訟法第159 條第1 項所定「法
    律另有規定者」之情形。本件檢察事務官於偵查中就告訴人
    提出之錄音光碟所製作之勘驗報告，應屬被告以外之人於審
    判外所為之書面陳述，為傳聞證據，被告於本院準備程序已
    爭執其證據能力（見本院簡上字卷第41頁），且無法定例外
    得為證據之情形，應認無證據能力。
四、末按被告以外之人（包括證人、鑑定人、告訴人、被害人及
    共同被告等）於審判外之陳述，雖不符刑事訴訟法第159 條
    之1 至之4 等4 條之規定，而經當事人於審判程序同意作為
    證據，法院審酌該言詞陳述或書面陳述作成時之情況，認為
    適當者，亦得為證據；當事人、代理人或辯護人於法院調查
    證據時，知有刑事訴訟法第159 條第1 項不得為證據之情形
    ，而未於言詞辯論終結前聲明異議者，視為有前項之同意，
    同法第159 條之5 定有明文。查本判決所引用之其他證據資
    料屬於被告以外之人於審判外之言詞、書面陳述者，查無符
    合刑事訴訟法第159 條之1 至之4 之情形，且均經本院於調
    查證據程序逐一提示並告以要旨，檢察官及被告均未於言詞
    辯論終結前聲明異議，本院審酌上開證據作成時之情況，無
    不當取供或違反自由意志而陳述等情形，且均與本案待證事
    實具有關聯性，認為以之作為本案之證據亦屬適當，自均具
    有證據能力，而得採為認定事實之證據。
貳、實體方面：
一、訊據上訴人即被告馮天人固不否認其為處理朱宏偉與告訴人
    葉崴坽之前夫鄭智仁間之金錢糾紛，有於99年6 月9 日下午
    3 時43分許，接獲告訴人撥打電話至其使用之門號00000000
    00號行動電話，在通話中要求告訴人還款，並於同日晚間10
    時許，在高雄市○○街告訴人住處之社區大門口旁，與告訴
    人及告訴人之母葉張絹誼當面洽談，惟矢口否認有何恐嚇危
    害安全犯行，辯稱：伊因受朱宏偉委託，幫他處理葉崴坽前
    夫鄭智仁詐騙朱宏偉新臺幣（下同）860 餘萬元之事，伊基
    於和平、理性之態度奔走協商，從不曾對葉崴坽有恐嚇及危
    害其安全之情事；因朱宏偉有匯款200 多萬元至葉崴坽之銀
    行帳戶內，伊找不到鄭智仁，之後才找到葉崴坽；99年6 月
    9 日下午3 時43分許，葉崴坽打電話給伊，說她要請鄭智仁
    處理，若鄭智仁不處理，她再處理，伊告訴葉崴坽，鄭智仁
    只願意還10萬元，擺明要害她，她說要等她母親晚上做完生
    意回家，再請伊過去談，由她母親作主，伊遂於同日晚間10
    時許前往至高雄市○○街找葉崴坽及其母，伊只是請她還錢
    ，當然伊要用各種方式讓她知道，伊知道她有能力還錢，也
    知道她是故意耍賴，因被鄭智仁詐騙的被害人很多，很多人
    想要對他不利，故伊勸葉崴坽，若她要一直騙下去，早晚會
    有報應，多行不義必自斃，總有人會修理她們，但絕對不是
    伊等，伊等只是希望她們有點良心，把錢還給伊等；之後葉
    崴坽約伊於99年6  月15日至許崑源議員服務處洽談，本來2
    百多萬元之款項，最後協商至50萬元，葉崴坽也同意並簽名
    ，簽完和解書後伊就未再拜訪她；告訴人僅憑2 塊光碟，謂
    伊跟她們講這些話使她們心生畏懼，伊之當事人因錢被騙，
    腳殘了，告訴人還請人跟伊談，伊更怕，不然伊將50萬元還
    她，請她歸還2 百多萬元；告訴人夫妻是詐騙集團，表面上
    離婚，但每個禮拜都見面，他們行騙數億元，伊之當事人只
    是受害人之一，伊在催討過程中，言詞、技巧或有不好之處
    ，但伊絕無恐嚇、傷害他們的意思云云。
二、經查：
  (一)被告受朱宏偉委託處理被告訴人之前夫鄭智仁詐騙860 萬元
    之事，因被告找不到鄭智仁，且其中有2 百多萬元款項匯至
    告訴人設於華南銀行南高雄分行之帳戶，被告遂轉而找告訴
    人催討該筆款項之事實，業據被告於本院供述在卷（見本院
    簡上字卷第134 至135 頁），核與證人葉崴坽於本院證稱：
    被告說伊之戶頭借給伊前夫使用，錢是匯到伊戶頭，叫伊也
    要負責，被告說伊把錢拿走，跟伊要債，他說他是受朱宏偉
    委託等語（見本院簡上字卷第119 頁背面）相符，並提出匯
    款單影本7 紙（見本院簡上字卷第45、64、65頁）在卷，堪
    信為真。
  (二)告訴人於99年6 月9 日15時43分許，以其使用之門號000000
    0000號行動電話，撥打被告使用之門號0000000000號行動電
    話，在通話內容中，被告向告訴人表示「他（指鄭智仁）擺
    明要把妳害死嘛，那10萬元是要談什麼呢，太扯了嘛…我把
    事情跟你講了，妳要有心理準備…反正他一定要倒大霉的…
    他的下場大概不久就可以知道了」等語，被告復於同日晚上
    10時許，在高雄市○○街葉崴坽住處之社區大門口旁，與告
    訴人及告訴人之母葉張絹誼洽談時，向告訴人及葉張絹誼表
    示「本來今天我跟上面反映要不要把她（指葉崴坽）帶走，
    …後來我就說不要…我不會做壞事，別人的意思我就不知道
    了，…鄭智仁有拍胸脯保證說要處理，拖了10天，出來處理
    說要以10萬看要不要，意思意思，我說你是把我當瘋子啊…
    大家輸贏而己，…他（指鄭智仁）的死活我不管，…我們有
    人對你的房子有興趣」等語之事實，業經被告於本院供述在
    卷（見本院簡上字卷第136 至138 頁），且據告訴人於偵查
    中指訴綦詳，並於本院審理時證述在卷（見本院簡上字卷第
    119 至125 頁），又有被告使用之行動電話門號0000000000
    號之通聯調閱查詢單1 份（見臺灣高雄地方法院檢察署99年
    度他字第4506號偵查影卷第84至86頁）、告訴人提出之錄音
    光碟2片附卷為憑（見他字偵查卷第12、15頁），復經本院
    當庭勘驗屬實，有勘驗筆錄在卷可稽（見本院簡上字卷第75
    至100頁），是被告確有於前開時、地，先後向告訴人及其
    母葉張絹誼為包含上開內容之言詞表示，堪以認定。被告雖
    辯稱上開內容係經過擷取，非完整內容云云。然由告訴人提
    出之錄音光碟，經本院當庭勘驗結果，確係被告與告訴人通
    話，及被告與告訴人、告訴人之母葉張絹誼當面對談之錄音
    ，被告於談話過程口語清晰，與告訴人、葉張絹誼對答流暢
    ，對話內容前後連貫，錄音並無中斷之情形。告訴人所指訴
    被告之上開恐嚇言詞，雖係穿插在被告與告訴人於99年6月9
    日下午3時43分許之通話內容，及同日晚上10時許被告與告
    訴人、葉張絹誼當面對談內容中之片段表示，亦無從否定被
    告上開言語之存在。
  (三)按刑法第305 條之罪，僅以受惡害之通知者心生畏懼而有不
    安全之感覺為已足，不以發生客觀上之危害為要件（最高法
    院27年度決議(一)參照）。證人葉崴坽於本院審理時證稱：因
    為被告在電話裡面曾說過他們是一個很大的公司，伊擔心伊
    之家人及小孩的安全，而且那一陣子都會有人在伊等附近，
    好像類似在監視伊等的感覺；被告就是告訴伊等說他一直都
    有跟蹤伊等一段時間，伊就會覺得說伊之人身安全被威脅；
    被告6 月9 日第一次是先打電話給伊，第2 次就跑到社區找
    伊等，他跟伊等要錢的過程當中，他跟伊等講這些話，會令
    伊等感到害怕，因為伊等處於開放式的空間，而伊自己又有
    小孩，每天騎車通勤，所以伊等當然會心生恐懼，因為之前
    他來跟伊等講，後來還有人在伊之攤子監視伊等，又加上伊
    前夫鄭智仁被打到入院；伊因害怕而於99年6 月15日與被告
    簽切結書，伊覺得很害怕，想說如果付錢給被告，被告就不
    要再來騷擾伊等，且因為那時伊前夫也已經被他們打到住院
    ，那時候伊等真的很害怕，伊就說願意付一筆錢，但是這份
    和解書上面內容全部都是被告所寫的，伊說伊跟鴻德一點關
    係都沒有，伊只是把伊之戶頭借給伊前夫，伊前夫是怎麼使
    用伊真的不知道，然後被告就非常堅持一定要這樣子寫，當
    和解書拿來的時候上面朱宏偉的簽名及蓋章都是已經弄好了
    ；伊是因害怕始簽該切結書，因為伊等是在開放式的工作場
    合，也都是仰賴飲料攤為生，伊等不曉得被告會做什麼動作
    ，所以伊等就因為很害怕就付給他這一筆錢等語（見本院簡
    上字卷第120 、124 頁背面頁），並有切結書影本1 紙在卷
    為佐（見他字4506號偵查影卷第68頁），被告於本院亦供稱
    ：伊有觀察葉崴坽及其家人之作息1 個月左右，有從葉崴坽
    住處跟去他們做生意的地方，跟了大約1 個多月，伊於99年
    5 月31日第1 次找葉崴坽，99年6 月9 日與葉崴坽通話後，
    同日晚上9 時許去隆斌街找葉崴坽及其母，同年月15日葉崴
    坽簽和解書，願意支付50萬元等語（見本院簡上字卷第134
    至135 、138 頁），足見證人葉崴坽所證述其因感覺被監視
    ，且鄭智仁被毆打入院，故對被告所為上開言詞心生畏怖，
    而於99年6 月15日簽立切結書給付被告50萬元等情為可採。
    佐以經本院勘驗結果，被告與告訴人之對話內容中，除前揭
    恐嚇言詞外，尚提及「我再跟你們講一次，你們聽不懂啊！
    到時候出了事情，我真的是愛莫能助... 」（見本院簡上字
    卷第84頁）、「很多人要吃飯，那我可以跟你講講，這個喔
    ，壞事情輪不到我們做，那都是小弟的事情，輪不到我們做
    啦，但是我也不希望你們受到傷害啦，因為我看了快一個月
    ，工作也是很辛苦啊... 」（見本院簡上字卷第93頁）等語
    ，被告上開言詞內容雖未具體表明會對告訴人為何種加害行
    為，然其顯有暗示告訴人可能會出事情、會受到傷害之情事
    ，則依一般社會通常之認知，被告既未依正當法律程序解決
    雙方債務問題，即有可能會採取危及告訴人之生命、身體、
    自由、財產、名譽之不正當方式催討債務，已足使一般人對
    其自身是否將遭受不利產生疑慮，而心生畏懼。況告訴人亦
    因此等言語，嗣於99年6 月15日與被告在許崑源議員服務處
    洽談和解，給付被告50萬元，顯見被告所使用之前開言語，
    於主、客觀上確均已使告訴人心生畏懼而致生危害於告訴人
    之安全。
  (四)從而，被告所辯，自無可採。故本件事證明確，被告恐嚇犯
    行，已堪認定。
三、核被告所為，係犯刑法第305 條恐嚇危害安全罪。被告2 次
    恐嚇之舉動，雖相隔約6 小時，然係基於同一對告訴人催討
    債務之目的所為，在密切接近之時間實行，侵害同一法益，
    各行為之獨立性極為薄弱，應視為數個舉動之接續施行，合
    為包括之一行為予以評價，為接續犯。
四、原審就被告所為上開恐嚇犯行予以論罪科刑，固非無據，惟
    查：(一)原判決認定被告以其門號0000000000號行動電話撥打
    予鄭智仁前妻葉崴坽之門號0000000000號行動電話云云，惟
    依卷內告訴人葉崴坽提出之通話明細（見偵1 卷第18頁），
    及被告使用之門號0000000000號之通聯調閱查詢單所示（見
    他字4506號偵查影卷第86頁），當時應係告訴人葉崴坽以其
    門號0000000000號行動電話撥打被告使用之門號0000000000
    號行動電話（見偵1 卷第18頁），原判決上開認定尚屬有誤
    。(二)被告係基於同一向告訴人催討債務之目的，先後於99年
    6 月9 日下午3 時43分許在電話中，及於同日晚上10許在高
    雄市○○街告訴人住處之社區大門旁對告訴人為恐嚇犯行，
    係於密切接近之時間實行、侵害同一法益，應為接續犯，論
    以1 罪。原判決謂被告2 次恐嚇犯行，係分別起意，應分論
    併罰，亦有未合。從而，被告以其未對告訴人為恐嚇言詞，
    告訴人之指訴係憑空杜撰云云，提起上訴，指摘原判決不當
    ，雖無理由，惟原判決此部分既有前述可議之處，自應由本
    院予以撤銷改判。爰審酌被告僅係受託處理他人之債務糾紛
    ，不思以理性態度為之，竟出言恐嚇告訴人即債務人之前妻
    葉崴坽，使告訴人精神上因畏懼而感受痛苦，其犯罪之動機
    、手段、目的均非可取，行為誠屬不該，且犯後飾詞卸責態
    度不佳，兼衡其學歷大學畢業、家境小康（見他字4506號偵
    查影卷第24頁受詢問人欄）之智識程度與生活狀況等一切情
    狀，量處如主文第2 項所示之刑，併諭知易科罰金之折算標
    準，以示懲儆。
據上論斷，應依刑事訴訟法第455  條之1 第1 項、第3  項、第
第369 條第1 項前段、第364 條、第299 條第1 項前段，刑法第
305 條、第41條第1 項前段，刑法施行法第1 條之1 ，判決如主
文。
本案經檢察官林英奇到庭執行職務。
中    華    民    國   100    年    9     月    23    日
                  刑事第六庭  審判長法  官  李璧君 
                                    法  官  李承曄
                                    法  官  曾鈴
以上正本證明與原本無異。
不得上訴。
中    華    民    國   100    年    9     月    23    日
                                    書記官  吳韻芳

附錄本判決論罪科刑法條：
中華民國刑法第305條（恐嚇危害安全罪）
以加害生命、身體、自由、名譽、財產之事，恐嚇他人致生危害
於安全者，處2 年以下有期徒刑、拘役或3 百元以下罰金。